---
title: "Analisis Factorial"
author: "Rubit Fernanda Urquijo Cuevas"
date: "21/6/2021"
output: html_document
---

# IMPORTAR LA BASE DE DATOS EN FORMATO EXCEL
```{r}
library(readxl)
datos<- read_excel("C:/Users/INDEX/Documents/Diseño de Experimentos/Temas Examen Final/af.xlsx")
```

# TIPIFICACION O ESTANDARIZACION DE VARIABLES  
La tipificacion permite que todas las variables metricas gocen de una misma unidad de medida estadistica.
```{r}
datost<- datos #crear una nueva base de datos o data frame
datost<- scale(datost, center = T, scale = T)
datost<- as.data.frame(datost)
```

# NORMALIDAD MULTIVARIANTE  
H0: Normalidad multivariante  
H1: No normalidad multivariante  
Confianza= 95%  
Alfa= 5% = 0,05  
P value > alfa: no se rechaza la H0 (Normalidad)  
P value < alfa: se rechaza la H0 (No normalidad)  
```{r}
library(MVN)
mvn(datost[2:6])
```

como el p value < alfa: se rechaza la HO, por lo tanto, no existe normalidad multivariante.  

# MATRIZ DE CORRELACIONES  
H0: Correlacion = 0 (no hay correlacion)  
H1: Correlacion diferente de 0 (si hay correlacion)  

Cuando no se rechaza H0, no se aplica AFE.
Se rechace HO, si para aplicar AFE.  
```{r}
library(psych)
corr.test(datost[,2:6])
correlaciones<- corr.test(datost[,2:6]) #se crea la matriz de correlaciones
correlaciones$r #matriz de correlaciones
r<- as.matrix(correlaciones$r)
```
Alfa= 0,05
P value > alfa: no se rechaza H0
P value < alfa: se rechaza H0, estamos en esta situacion, por lo tanto, si es aplicable el analisis factorial exploratorio

# INDICADORES DE APLICABILIDAD DEL AFE (BONDAD DEL AJUSTE)  
## CONTRASTE DE ESFERICIDAD DE BARTLETT  
H0: Las correlaciones teoricas entre cada par de variables es nulo
H1: Las correlaciones teoricas entre cada par de variables no es nulo  

P value >alfa: no se aplica el AFE (no se rechaza H0)
P value >alfa: si se aplica el AFE (se rechaza H0)  
```{r}
dim(datost) #tamaño de la muestra= 30 personas
cortest.bartlett(r, n= 30)
```
como el p value es menor a alfa, se rechaza la H0, por lo tanto, las correlaciones teoricas entre cada par de variables es nulo, es decir, si es aplicable el analisis factorial exploratorio (AFE).

## MEDIDA DE ADECUACION MUESTRAL DE KAISER, MEYER Y OKLIN (KMO)  
Estudia variable por variable, si son o no aceptadas en el modelo para hacer AFE. (Que variables elimino o mantengo)
Se mantiene una variable en el modelo, si el KMO es igual o mayor a 0,7.
Se elimina una variable del modelo, si el KMO es menor a 0,7.
```{r}
KMO(r)
```

KMO= 0.5 El modelo es miserable, no es adecuado para realizar analisis factorial.
KMO Nº del articulo= 0.5 (Miserable)
KMO Cantidad de prod.= 0.5 (Miserable)
KMO Precio Unidad= 0.5 (Miserable)
KMO Subtotal= 0.5 (Miserable)
KMO IVA= 0.5 (Miserable)

# DETERMINACION DEL NUMERO DE FACTORES A EXTRAER  
## Metodo de las componentes principales iteradas (Ejes principales)  
Este metodo de las Ejes principales es de naturaleza no parametrica, es decir, que se ocupa, cuando no hay normalidad multivariante; pero, tambin es valido para modelos parametricos (normalidad multivariante)

```{r}
fa.parallel(r, fm= "pa", n.obs= 30, ylabel= "Eigenvalues")
```
Con el metodo de los ejes principales se extraeria solo 2 factor.  

## Metodo de las componentes principales
Metodo parametrico, sirve solo para modelos con normalidad multivariante
```{r}
fa.parallel(r, fm= "pc", n.obs= 30, ylabel= "Eigenvalues")
```
con el metodo de las componentes principales se recomienda extraer 2 factor

## Metodo de la maxima verosimilitud  
Metodo parametrico, sirve solo para modelos con normalidad multivariante 
```{r}

```
Con el metodo de la maxima verosimilitud se recomienda extraer factor

## Metodo paralelo con iteraciones 
Metodo parametrico, sirve solo para modelos con normalidad multivariante
```{r}

```





